【裁判字號】    92,交易,51
【裁判日期】    920707
【裁判案由】    過失傷害
【裁判全文】
臺灣彰化地方法院刑事判決                          九十二年度交易字第五一號
    公  訴  人  臺灣彰化地方法院檢察署檢察官
    被      告  乙○○
右列被告因過失傷害案件，經檢察官提起公訴（九十二年度偵字第一三六一號），本
院判決如左：
        主  文
乙○○從事業務之人，因業務上之過失傷害人，處有期徒刑伍月，如易科罰金，以參
佰元折算壹日。
        事  實
一、乙○○（所涉駕車致人受傷而逃逸之罪嫌，業經檢察官為不起訴之處分）係址設
    臺中市西區○○區○○路三七號一樓「般若科技股份有限公司」之送貨司機，為
    從事駕駛業務之人，於民國九十一年六月十九日下午二時許，駕駛車牌號碼Ｙ三
    ─四五九一號自小貨車送貨途中，沿彰化縣線西鄉○○路由北往南方向行駛，行
    經該路段門牌號碼一段三九○號對面之南下車道，欲超越在前、由丁○○駕駛之
    車牌號碼六Ｓ─六二三號自小貨車及在右前方由丙○○所騎駛、其後搭載甲○○
    之車牌號碼ＭＴ八─○二五號重型機車時，本應注意汽車欲超越同一車道之前車
    時，須先按鳴喇叭二單響或變換燈光一次，待前行車減速靠邊或以手勢或亮燈表
    示允讓後，後行車始得超越；汽車行駛時，駕駛人應注意車前狀況及兩車併行之
    間隔，並隨時採取必要之安全措施，而依當時天候晴、日間有自然光線、路面乾
    燥、無缺陷、無障礙物，且視距良好等一切情狀，並無不能注意之情事，竟疏未
    注意先按鳴喇叭二單響或變換燈光一次，促請前車注意，待前行車減速靠邊或以
    手勢或亮右方向燈表示允讓後再超車，亦未注意車前狀況及兩車併行之間隔，隨
    時採取必要之安全措施，貿然自外側車道切入內側車道超車行駛之際，疏未保持
    與上開丙○○駕駛之重型機車之安全間距，致所駕駛之自小貨車不慎勾觸丙○○
    駕駛之重型機車及乘坐在機車後方之甲○○之衣褲，致丙○○、甲○○二人倒地
    ，使丙○○因而受有頭部外傷疑腦震盪及全身多處擦傷之傷害，甲○○則因此受
    有頭部外傷、全身多處擦傷、左腿挫傷及頸部扭傷之傷害，乙○○因未查覺其所
    駕車輛勾及丙○○所騎駛之前開機車及甲○○之衣褲，乃續行駕車離去。旋警方
    依丁○○記下之乙○○所駕駛前開自小貨車之車牌號碼，乃循線查悉上情。
二、案經丙○○、甲○○訴由彰化縣警察局和美分局報請臺灣彰化地方法院檢察署檢
    察官偵查起訴。
        理  由
一、訊據被告乙○○固坦承伊受僱為「般若科技股份有限公司」之送貨司機，為從事
    駕駛業務之人，於九十一年六月十九日下午二時許，駕駛車牌號碼Ｙ三─四五九
    一號自小貨車送貨途中，沿彰化縣線西鄉○○路由北往南方向行駛，且有行經該
    路段門牌號碼一段三九○號對面之南下車道等情不諱，然矢口否認有何右揭過失
    傷害犯行，辯稱：伊不確定所駕駛之自小貨車是否有與告訴人丙○○騎乘之機車
    發生擦撞或勾到告訴人甲○○之衣褲云云。惟查：（一）右揭事實，業據告訴人
    丙○○、甲○○迭次於警、偵訊、本院訊問及審理時指訴歷歷，核與目擊證人丁○○於警訊時證述之情節相符，雖證人丁○○嗣於偵查中及本院訊問時改稱：不
    確定被告駕駛之自小貨車是否有擦撞或勾到告訴人丙○○騎乘之機車或告訴人甲○○，但是告訴人丙○○之機車確係於被告所駕駛之自小貨車經過後隨即倒地等
    語，惟衡以肇事現場被告行進方向係二線車道，告訴人丙○○騎駛之機車係往左
    倒在外側車道靠右側白線約占車道三分之一處，有彰化縣警察局道路交通事故調
查報告表及現場照片三幀在卷可稽，且證人丁○○於警訊之證述，距車禍發生時
    間較近，記憶較為清晰，堪認告訴人丙○○、甲○○之指訴及證人丁○○於警訊
    之證述應屬可採。（二）又雖警方依告訴人丙○○所指述二車勾擦之處，採集被
    告所駕駛前開自小貨車右側刮漆二處與告訴人丙○○所騎駛前開重型機車左側把
    手上之外來藍色油漆，送請內政部警政署刑事警察局鑑驗之結果，認為被告前開
    自小貨車上之刮漆與告訴人丙○○上開重型機車左側把手上之油漆，二者並不相
    似，有內政部警政署刑事警察局鑑證資料一份在卷可考，惟徵以車禍碰撞之瞬間
    ，告訴人丙○○於驚恐之餘，是否得以正確記憶二車勾擦之處，尚非無疑，而被
    告所駕駛之前開自小貨車確有勾及告訴人丙○○騎乘之機車及告訴人甲○○之衣
    褲一節，已詳述如前，是前開內政部警政署刑事警察局鑑證之結果，尚難作為被
    告之自小貨車並未勾擦告訴人丙○○騎乘機車及告訴人甲○○衣褲之積極事證。
    （三）而本件經送請臺灣省彰化縣區車輛行車事故鑑定委員會鑑定之結果，亦同
    認：本件肇事係被告乙○○駕駛自小貨車違規超車且未注意安全間距所致，應為
    肇事原因，告訴人丙○○駕駛重機車在前行駛，應無肇事因素一情，有上開委員
    會九十二年一月二十日彰鑑字第九一０八八六號函文一件在卷可憑。（四）按汽
    車欲超越同一車道之前車時，須先按鳴喇叭二單響或變換燈光一次（但不得連續
    密集按鳴喇叭或變換燈光迫使前車允讓），於前行車減速靠邊或以手勢或亮右方
    向燈表示允讓後，後行車始得超越；復按汽車行駛時，駕駛人應注意車前狀況及
    兩車併行之間隔，並隨時採取必要之安全措施，道路交通安全規則第一百零一條
    第三款、第五款、第九十四條第三項分別定有明文；被告駕車自應注意上開規定
    ，而依當時天候晴、日間有自然光線、路面乾燥、無缺陷、無障礙物，且視距良
    好等一切情狀，並無不能注意之情事，竟疏未注意先按鳴喇叭二單響或變換燈光
    一次，促請前車注意，待前行車減速靠邊或以手勢或亮右方向燈表示允讓後再超
    車，且亦未注意車前狀況及兩車併行之間隔，隨時採取必要之安全措施，貿然自
    外側車道切入內側車道超車行駛之際，疏未保持與上開告訴人丙○○駕駛之重型
    機車之安全間距，致所駕駛之自小貨車不慎勾觸告訴人丙○○駕駛之重型機車及
    乘坐在機車後方之告訴人甲○○之衣褲，致告訴人丙○○、甲○○二人倒地，使
    告訴人丙○○因而受有頭部外傷疑腦震盪及全身多處擦傷之傷害，告訴人甲○○
    則因此受有頭部外傷、全身多處擦傷、左腿挫傷及頭部扭傷之傷害，被告自應負
    過失責任，且其過失行為與告訴人丙○○、甲○○二人所受前開傷害間，均具有
    相當因果關係。（五）此外，復有診斷證明書二件在卷可佐，本件事證明確，被
    告前開業務過失犯行洵堪認定。
二、核被告所為，係犯刑法第二百八十四條第二項前段之業務過失傷害罪。又被告以
    一業務過失行為，致告訴人丙○○、甲○○二人受傷，係屬同種之想像競合犯，
    應依刑法第五十五條之規定，從一情節較重之業務過失傷害罪處斷。爰審酌被告
    之業務過失程度、告訴人丙○○、甲○○二人所受傷害程度、被告尚未與告訴人
    丙○○、甲○○二人就民事賠償部分達成和解及否認有過失之犯罪後態度等一切
    情狀，量處如主文所示之刑，並諭知易科罰金之折算標準，以示懲儆。
據上論斷，應依刑事訴訟法第二百九十九條第一項前段，刑法第二百八十四條第二項
前段、第五十五條、第四十一條第一項前段，罰金罰鍰提高標準條例第一條前段、第
二條，判決如主文。
本案經檢察官廖曉萍到庭執行職務
中      華      民      國    九十二    年      七      月      七      日
                                臺灣彰化地方法院交通法庭
                                  法      官  李  雅  俐
右正本證明與原本無異。
如不服本判決，應於判決送達後十日內向本院提出上訴狀( 須附繕本 )。
告訴人或被害人對於判決如有不服具備理由請求檢察官上訴者，其上訴期間之計算係
以檢察官收受判決正本之日期為準。
                                  法院書記官  陳  秀  娟
中      華      民      國    九十二    年      七      月      十四    日
附錄論罪科刑法條：
刑法第二百八十四條第二項：
從事業務之人，因業務上之過失傷害人者，處一年以下有期徒刑、拘役或一千元以下
罰金。致重傷者，處三年以下有期徒刑、拘役或二千元以下罰金。


司法院資訊處製作；財團法人民間司法改革基金會備份。
